臺灣高等法院交通事件裁定　　　　　　 96年度交抗字第604號
抗　告　人
即受處分人　甲○○
上列抗告人因違反道路交通管理處罰條例案件，不服臺灣士林地
方法院，中華民國96年6月29日96年度交聲字第56號裁定，提起
抗告，本院裁定如下：
    主  文
抗告駁回。
    理  由
一、原裁定意旨略以：(一)按駕駛人駕駛汽車，應遵守道路交通標
    誌、標線、號誌之指示，並服從交通指揮人員之指揮。道路
    交通安全規則第90條，定有明文。又汽車駕駛人，行經有燈
    光號誌管制之交岔路口闖紅燈者，處新臺幣（下同）1千8百
    元以上5千4百元以下罰鍰，並記違規點數3點，為道路交通
    管理處罰條例第53條第1項、第63條第1項第3款所明定。又
    道路交通標誌標線號誌設置規則第206條第5款第1目規定「
    圓形紅燈」之行車管制標誌，係表示禁止車輛通行，不得超
    越停止線或進入路口。(二)抗告人即受處分人甲○○於民國95
    年11月12日下午6時25分許，駕駛承租之車牌號碼1667-AA自
    用小客車，行經花蓮縣新城鄉台九線196公里處，設有燈光
    號誌管制之交岔路口，未遵守燈光號誌之指示，而闖紅燈通
    過等情，有卷附舉發違反道路交通管理事件通知單可據，並
    經證人即舉發之花蓮縣（原裁定誤載為臺北縣，應予更正）
    警察局新城分局嘉里派出所警員林修欽於原審結證明確。抗
    告人雖辯稱：我駕駛車輛經過上開交岔路口，於通過路口停
    止線，才看到燈光號誌閃黃燈，進退兩難，不得已繼續前行
    通過，並非闖紅燈。另該路段為彎道，當時有一批汽車闖黃
    燈通過，我所駕駛車輛係最後1輛，也只有我為警攔停舉發
    。當時天色已經昏暗，警員站立位置距交岔路口，有4個路
    燈之遠，可能誤認我有闖紅燈情事。舉發警員並未拍照存證
    ，不能確切證明我有闖紅燈交通違規行為等語。(三)經查，證
    人林修欽於原審證述：我與另1位警員在距離交岔路口約10
    多公尺處，攔停闖紅燈之車輛。當時只有抗告人所駕駛車輛
    闖紅燈，我在該車輛開到面前時，予以攔下。我很明確看到
    紅燈亮起，抗告人之車輛，才通過停止線等語。以證人林修
    欽與抗告人素不相識，自無甘冒偽證重典，誣陷抗告人可能
    。參以天色既然昏暗，燈光號誌變換情形，更加清楚可辨，
    證人林修欽應不可能看錯燈光號誌。次查，抗告人有交通違
    規行為，雖無採證照片可憑，然已有舉發警員之證言為證，
    並無不可。抗告人所辯上情，並不足取。抗告人有上開交通
    違規行為，堪以認定。(四)綜上，原處分機關臺北市交通事件
    裁決所，依上開規定，裁處抗告人罰鍰2千7百元，並記違規
    點數3點，依法核無不合。抗告人聲明異議，為無理由，應
    予駁回等語。
二、抗告意旨略以：(一)法院處理交通事件，關於認定交通違規行
    為，必須準用刑事訴訟法有關證據法則之規定，即政府機關
    對於行為人有交通違規行為，應負舉證責任。倘無積極證據
    足資證明行為人有交通違規行為，即應為有利於行為人之認
    定，不予裁罰，始符合保障人權之立法本旨。(二)證人林修欽
    既未能提出任何科學證據證明抗告人有闖紅燈行為，原裁定
    在未有任何其他佐證之狀況下，單憑證人片面之詞，未調查
    其何以未能提出科學證據，即據以認定抗告人有闖紅燈行為
    ，難認符合證據法則，於法有違等語。
三、按證據之證明力，由法院本於確信自由判斷。但不得違背經
    驗法則及論理法則。刑事訴訟法第155條第1項，定有明文。
    上開規定，依道路交通管理處罰條例第89條規定，於法院受
    理有關交通事件，準用之。
四、經查，原裁定參酌證人林修欽之證言及舉發現場狀況，因而
    採信證人林修欽之證詞，原有所本。本院佐以抗告人於所具
    申訴狀及原審自承：我通過交岔路口停止線後，才看到閃黃
    燈。警員說我闖紅燈，我不服氣，故取回證件，拒絕在舉發
    違反道路交通管理事件通知單簽名等語。以閃黃燈後，即亮
    紅燈，抗告人於車輛行駛中，實在難以確定於紅燈亮起時，
    車輛所在確切位置，足見抗告人闖紅燈行車之可能性甚高。
    加以舉發警員係當場攔停抗告人，即製單舉發，並非逕行舉
    發，警員必須立即面對抗告人之質疑，自當較為謹慎，鮮有
    疏誤可能。原裁定採信證人林修欽之證詞，認定抗告人有交
    通違規行為，並未違背經驗法則及理法則，依上開說明，於
    法無違。次查，就行為人之交通違規行為，以正確性較高之
    科學儀器所採非供述證據為證，俾免單憑存在認知、記憶、
    表達均有錯誤可能之證人所為供述證據為據，以杜爭議，進
    一步保障人民權益，固屬的論，可以贊同。惟交通違規行為
    ，態樣甚夥，復多為瞬間即逝行為，實在無法於有交通違規
    同時，全部得以即時利用科學儀器，取得證據資料。即使屬
    於方便以科學儀器採證之交通違規行為，普遍採用，不但所
    費不貲，也有實際困難。例如闖紅燈之交通違規行為，以科
    學儀器採證，固屬方便可行。惟在數以萬計之設置燈光號誌
    之交岔路口，均配置自動照相設備，自然耗費鉅大，政府財
    力能否負擔，有無必要將國家龐大資源投注於此，應由行政
    機關斟酌決定，司法機關只得謹守分際，依法裁判。現有交
    通法規，並未就舉發交通違規行為，僅限於有科學儀器所採
    證據為證，而摒除單憑執法人員舉發之相關規定，此觀之道
    路交通管理處罰條例第7條、第7條之1、第7條之2規定即明
    。於現行法律架構之下，法院僅能不限於科學儀器所採證據
    ，就現有之所有證據資料，包括供述及非供述證據，依據證
    據法則，以憑認定行為人有無交通違規行為。而是否斟酌取
    捨，就舉發某種特殊類型之交通違規行為，以法律明定必須
    有科學儀器所採證據為憑，俾化解爭議，弭平紛爭，係行政
    與立法機關考量事項，並非司法機關權責，不便置喙。綜上
    ，抗告意旨仍執前詞，以抗告人有無交通違規行為，既未有
    科學儀器所採證據可憑，應為有利於抗告人之認定，即不能
    認定抗告人有交通違規行為為由，指摘原裁定不當，提起抗
    告，為無理由，應予駁回。
五、據上論結，應依道路交通案件處理辦法第26條，刑事訴訟法
    第412條，裁定如主文。
中　　華　　民　　國　　96　　年　　8 　　月　　30　　日
　　　　　　      刑事第十三庭審判長法  官  曾德水
                                    法  官  談  虎
                                    法  官  李錦樑
以上正本證明與原本無異。
不得再抗告。
                                    書記官  吳金來
中　　華　　民　　國　　96　　年　　8 　　月　　30　　日
